【裁判字號】    94,易,2273
【裁判日期】    950621
【裁判案由】    毒品危害防制條例
【裁判全文】
臺灣臺中地方法院刑事判決              94年度易字第2273號
公  訴  人  台灣台中地方法院檢察署檢察官
被      告  丁○○
選任辯護人  吳中和律師
上列被告因毒品危害防制條例案件，經檢察官提起公訴（94年度
毒偵字第5785號），本院判決如下：
    主    文
丁○○連續施用第二級毒品，處有期徒刑肆月，如易科罰金，以
參佰元折算壹日。扣案之甲基安非他命毒品壹小包（驗餘含袋重
零點貳肆參參公克）沒收銷燬之，玻璃吸食器壹組沒收。
    犯罪事實
一、丁○○前因施用第一級毒品海洛因案件，經觀察、勒戒後，
    認無繼續施用毒品之傾向，於民國九十四年二月十八日釋放
    ，經臺灣臺中地方法院檢察署檢察官於民國九十四年三月十
    八日，以九十四年度毒偵字第五二三號不起訴處分確定。詎
    丁○○仍不知悔改，於上開觀察、勒戒執行完畢釋放後五年
    內，復基於施用第二級毒品甲基安非他命（起訴書誤載為安
    非他命）之概括犯意，自九十四年五、六月間某日起，在臺
    中縣豐原市○○路八七號之住處，先後施用第二級毒品甲基
    安非他命二次，至九十四年八月二日回溯前四、五日內某時
    止，在不明地點，以吸食器燒烤方式連續施用第二級毒品甲
    基安非他命多次，嗣於九十四年八月二日十八時三十分許，
    經警持搜索票在其住處執行搜索，當場扣得甲基安非他命毒
    品一小包（驗餘含袋重零點二四三三公克）、其所有供施用
    毒品用之玻璃吸食器一組等物（涉施用第一級毒品部分之犯
    行，另由臺灣高等法院臺中分院審理）。
二、案經臺中縣警察局豐原分局報請臺灣臺中地方法院檢察署檢
    察官偵查起訴。
    理      由
一、訊據被告丁○○矢口否認有上揭犯罪事實之犯行，辯稱：伊
    並無施用第二級毒品，致於扣得之安非他命毒品一小包（毛
    重○點一公克）、施用毒品用之玻璃吸食器一組等物，並非
    伊所有，係在其胞兄劉俸銓以前住的房間搜到的云云。查：
（一）被告於警員持本院核發之搜索票前往被告住所搜索後，第
      一時間訊問時，被告即自承稱：「我吸食毒品海洛因及安
      非他命，海洛因是用注射的，安非他命是用是用打火機在
      吸食器下方燃燒後吸食」，「安非他命是向綽號『阿正』
      之男子以新台幣五百元在我家附近購得」，「所說是在我
      自由意識下所製作完成，沒有遭受刑求逼供」（見警詢卷
      第三頁至第四頁）。
（二）被告於移送臺灣臺中地方法院檢察署檢察官偵訊時，亦自
      承稱：「安非他命自勒戒出來後在五月份有施用一次，後
      來在六月份又再施用一次後，即未再施用，都是在家裡施
      用」，「扣案之安非他命吸食器是我的，是我拿來吸毒用
      的」，「採尿是我親自封緘」等語（見九十四年核退字第
      二四六一號卷第七頁）。被告先後於警詢、檢察官偵訊時
      ，均坦承有施用第二級毒品甲基安非他命多次。
（三）證人即被告之父親丙○○到庭結證稱：「警員是要找丁○○，我向警員說，丁○○可能在樓上，我就上樓去看，我
      下樓之後，我向警員說可能在隔壁的姊姊家中，我姊姊家
      中鐵門關著，我就立刻回家，並向警員說，是否讓我打電
      話聯絡，請我姊姊開門，警員說等一下，因還有另外一位
      警員未到」，「警員說要等另一位警員，叫我先不用聯絡
      丁○○回來，我們就在那邊坐，我向警員說，請問是何單
      位，警員說是豐原分局，我向警員說，我是丁○○的父親
      ，你們要搜索隨時都可以搜索，假如搜到東西，把他移送
      我沒有第二句話，如搜不到，請幫忙讓丁○○自行戒毒，
      那時丁○○才戒毒第二天，警員就都點頭，我們就在客廳
      內閒聊，到了六點多時，章警員才到，另外一位警員要回
      去值班。章警員到時，我們就到裡面談，我們到廚房談，
      章警員對我說：把東西拿出來，辦吸食二、三個月就好，
      不然我讓你們關十幾年，我向警員說：沒有吸毒，假如要
      找丁○○，我現在打電話請丁○○回來，但丁○○在他姑
      媽家的樓上睡覺，我叫他回來，丁○○就回來了，當時我
      們在客廳，警員向丁○○說，把東西拿出來，丁○○說：
      我沒有東西，我就向警員說：既然來了，搜到東西，你們
      把他移送，我沒有話講，如搜不到東西，請幫忙我讓他戒
      毒成功，章警員說：既然來了哪有空手而回的道理」，「
      從我家男二樓的房間開始搜的」，「搜索的過程有全程陪
      同監看」，「從第一間到第二間都有，丁○○是第一間，
      三位警員都有搜索，第二間是丁○○的媽媽住的也有搜，
      這二間搜索我都有看，這二間都沒有搜到什麼東西。第二
      間搜不到，他們就繼續要搜第三間前，章警員就說：奇怪
      ，翁子派出所搜那麼多，為何我搜不到，章警員踏進第三
      間的門口說：若是搜到，你們兩個講好，看誰要負責，那
      時我就跟警員說：這間是我的大兒子劉俸銓三年多前住的
      ，現在已經沒有住了，如果有搜到的話，就由我負責，警
      員沒有說話，只有冷笑，過了一分鐘，警員又重複說：你
      們講好看誰要負責，那時丁○○馬上說：他要負責，丁○○講完，其中一位警員說：我們到二樓頂，我就跟他上去
      ，我們上去不到一分鐘，在二樓就有警員喊說：找到了，
      找到了。我們下來，章警員說：那該如何，我就問丁○○
      說：那是怎麼回事，丁○○說：他沒有用安非他命，這個
      也不是他的，章警員說：要怎麼辦，我就沒有說話」，「
      當天只有查獲袋子，裡面裝一點點白白的東西，沒有照片
      所示的那麼多，當時看到的是粉狀的，不像照片顯示的是
      顆粒，也沒有那麼多，也沒有小燈泡，之後我們下樓，在
      一樓第二間，是劉俸銓以前住的，有上鎖，我就請鎖匠來
      開鎖，門開了之後，章警員就進去，一開門，章警員就說
      ：這一間沒有，我一看一聞，就知道這間沒有，我們出來
      之後，到了客廳，章警員就叫同事拿一張紙就叫我簽，我
      就簽，章警員問我要如何，連續問三次，我不知道如何回
      答，我只好說送，他們就帶走了」，「在搜索二樓劉俸銓
      的房間他們總共有三位警員，當時丁○○在門口，裡面空
      間很小，門打開，裡面有用木板打的通舖，並且有塑膠衣
      櫥跟壹張桌子，我跟另外一位警員在樓上，另外一位警員
      在二樓房間門口」，「我從二樓頂下來就看到毒品放在桌
      上」，「是塑膠夾鏈袋裝的」，「有一點黑黑的，我不敢
      去動它，警員有交代不能動」，「劉俸銓至少有三年以上
      沒有在家裡住，這期間劉俸銓有回來過」等語。
（四）證人即被告之哥哥劉俸銓到庭結證稱：「台中縣豐原市○○路八十七號以前有住過，現在沒有住於該處」，「我有
      住過一、二樓的房間」，「在家中二樓房間內被警查扣到
      玻璃吸食器、安非他命不是我的」，「二樓的房間沒有哪
      間房是我專用的，別人不能用的」，「我無施用海洛因或
      安非他命的習慣」，「我沒有把安非他命及玻璃吸食器藏
      於二樓房間床舖底下」，「從八十九年左右我就離開台中
      縣豐原市○○路八十七號的家中，我當時有交女友，我住
      於女友家中，久久才回一次，通常都是晚上回來，沒有過
      夜就離家」，「除了女友以外，其餘的朋友均沒有過。帶
      女友回家也是在一樓坐坐，也沒有上二樓住過或休息」等
      語，是證人即被告之哥哥劉俸銓既堅決否認有施用第二級
      毒品安非他命，亦否認查扣之物品為其所有，被告第一次
      偵訊時既已承認係其所有，且依丙○○供證，被告當時係
      戒毒後第二天，家中無其他人施用毒品，依常理該毒品為
      被告所有可能性最高。
（五）證人即豐原分局豐東派出所警員乙○○到庭結證稱：「這
      個案子的搜索票是我申請的」，「那天在劉俸銓的房間搜
      到安非他命，搜了快二十分鐘，之前有搜了二個房間，之
      後又再搜索一個房間，共四個房間」，「搜到壹個玻璃吸
      食器、安非他命壹包」，「有打火機，但打火機不算贓物
      」，「那是我從床舖底下搜到壹個裝蠟燭的盒子，長約三
      十多公分，打開裡面有一塑膠袋，袋內裝著安非他命壹包
      、玻璃吸食器、打火機、寶特瓶的蓋子各壹個」，「我認
      為寶特瓶蓋子、打火機與案件沒有關係，所以我在扣押筆
      錄上沒有記載」，「是壹個小燈泡，上面鑽壹個洞」，「
      你查獲時，吸食器是完好的」，「查到的安非他命我用秤
      磅秤連袋是0.1公克」，「丁○○說要帶我去看幾個地方
      有在吸毒的」，「鑑定數量0.2535公克為何與所記載的0.
      1公克不同，因為我們派出所的磅秤比較不準，就是秤0.
      1那個磅秤不準，它會跳來跳去，我們選擇跳動裡面較少
      的那個數字寫上去」，「沒有在製作被告筆錄當時誘導、
      強迫被告要承認有吸食安非他命，且於偵訊時說要承認，
      沒有這樣要求」，「在劉俸銓的房間查到毒品時，被告的
      父親人在，他當時站在門口」，「被告的父親沒有跟另外
      一警員到二樓頂上」，「因為我們查獲的那包安非他命，
      是跟嫌犯送到派出所去的，如果數量不對，就是我們的磅
      秤有問題」，「磅秤是我們同事的，現在還拿得到」，「
      是另外壹個同事送的，我們是把證物送給刑事組，由刑事
      組去送的」，「當天訊問完後，於八月二日二十三時四十
      四分，訊問完後，有馬上採尿」，「如果要複驗的話是代
      號Ｇ94008」，「應該還在。我們有採二瓶，一瓶是要存
      在裡面以後複驗用的」，「在搜索劉俸銓房間時，被告坐
      在床舖的最旁邊，我在床舖的另外一角搜索，我們有一位
      同事站在旁邊，丙○○站在門口」，「我沒有上去二樓頂
      」，「我把蠟燭盒子拿出來時，被告就從床上跳下來，說
      他要上廁所，我就知道有問題，後來，我打開盒子後，被
      告也沒有說要上廁所」等語。
（六）就證人乙○○所證述：「派出所的磅秤比較不準，就是秤
      0.1那個磅秤不準，它會跳來跳去，我們選擇跳動裡面較
      少的那個數字寫上去」一節，經本院再拿原磅秤，就扣案
      之安非他命當庭再過磅一次，審判長請證人乙○○當庭秤
      扣案之安非他命（原扣案之安非他命為0.1公克），將安
      非他命置於原磅秤上，該磅秤顯示安非他命之重量不穩定
      ，先呈現0.5公克，後變更為0.7公克、0.9公克、0.2公克
      、0.6公克、0.5公克等，該磅秤每隔數秒就變動一數目，
      該磅秤顯示不穩定，有該勘驗筆錄可證，是證人乙○○所
      述，應堪採信。是警員於九十四年八月二日，前往丁○○
      住處搜索時，查扣之安非他命經查獲警員秤重為毛重零點
      一公克，而台中縣警察局豐原分局送請檢驗之檢體，重量
      為零點二五三五公克，自其中取用○點零一零二公克檢驗
      用罄，驗餘為零點二四三三公克，並認扣案之檢體為甲基
      安非他命，玻璃燈泡沖洗液亦含有甲基安非他命成份，有
      台中縣警察局豐原分局豐警刑字第○九四○○三三八九○
      號函，檢送之濫用藥物檢驗報告、檢體監管紀錄表各二份
      附卷可證（見九十四年毒偵至第五七八五號卷第四至八頁
      ），檢驗檢體與扣案之檢體重量雖有不同，係因原磅秤不
      準確所造成，並不能證明非同一扣案之檢體。
（七）被告於查獲當日為警採集之尿液，經送銓昕科技股份有限
      公司濫用藥物貿易檢測，以氣相層析質譜儀之確認方法（
      即ＧＣ／ＭＳ）檢測結果，呈安非他命陰性反應，固有該
      公司出具之檢驗報告一紙附卷可稽（見九十四年毒偵字第
      五七八五號卷第二十四頁），惟經本院再將採集之被告尿
      液送請複驗，則甲基安非他命呈陽性反應，檢出濃度為九
      五ng／ml，此亦有該公司之複驗檢驗報告可憑（見本院卷
      第七十一頁），而二次檢驗之所以不同，經銓昕科技股份
      有限公司函復略以：第一次送驗的尿液檢體，其檢驗結果
      是依據「濫用藥物尿液檢驗作業準則第三章第十五條與第
      十八條判定陰陽性。再次針對相同的檢測項目要求複驗，
      其檢驗結果是依據「濫用藥物尿液檢驗作業準則第三章第
      二十四條與第十八條判定陰陽性。二種判定方式之所以不
      同，主要是考慮一段時間後尿中的細菌可能會造成分析藥
      物濃度衰敗，故複驗檢體的判定較嚴苛，只要認定該分析
      藥物存在及判定為陽性，亦即以各檢驗機構的確認最低可
      定量濃度為閾值，有銓昕科技股份有限公司銓昕字第九五
      ○一四號函一份附卷可參，可見被告於採尿前四、五日內
      ，仍有施用第二級毒品甲基安非他命之犯行。
（八）且有上開扣案之甲基安非他命毒品一小包（驗餘含袋重零
      點二四三三公克）及施用毒品用之玻璃吸食器一組等物在
      卷可稽。又被告前曾因犯施用毒品案件，經送觀察、勒戒
      後，認無繼續施用毒品之傾向而釋放，有不起訴處分書及
      本署刑案資料查註紀錄表各一份在卷足憑，從而，被告空
      言否認，所辯不足採信，本件被告於前開觀察勒戒後，認
      無繼續施用毒品之傾向而釋放後五年內，再犯施用毒品之
      罪行堪予認定。
二、按甲基安非他命係毒品危害防制條例第二條第二項第二款所
    定之第二級毒品，不得非法施用。是以核被告上開連續施用
    第二級毒品甲基安非他命多次之所為，係犯毒品危害防制條
    例第十條第二項之施用第二級毒品罪。被告持有第二級毒品
    甲基安非他命後，進而施用，其持有之低度行為應為施用之
    高度行為所吸收，不另論以持有第二級毒品罪。另被告先後
    多次施用第二級毒品甲基安非他命之犯行，於緊接之時間，
    以相同之方法為之，自係觸犯構成要件相同之罪，顯係基於
    概括犯意為之，應依連續犯之規定論以一罪，並依法加重其
    刑。爰審酌被告因施用毒品案件，經裁定送觀察勒戒後，竟
    仍不知戒惕，再度違犯本件毒品危害防制條例第十條第二項
    之罪，無視毒品對於自身健康之戕害及國家對於杜絕毒品犯
    罪之禁令；其犯罪之動機、目的單純；又施用毒品係自戕行
    為，犯罪手段平和，亦未因此而危害他人，所生損害非大，
    且被告表示悔改意志，已自行進行戒治，再考之施用毒品者
    均有相當程度之成癮性及心理依賴，其犯罪心態與一般刑事
    犯罪之本質並不相同，應側重以適當之醫學治療及心理矯治
    處遇為宜等一切情狀，量處如主文所示之刑，並諭知易科罰
    金之折算標準。另扣案之甲基安非他命毒品壹小包（驗餘含
    袋重零點二四三三公克，包裝袋因與毒品結合難以析離，而
    應視為毒品之部分）應依毒品危害防制條例第十八條第一項
    前段規定諭知沒收併銷燬之，玻璃吸食器一組為被告所有，
    供犯罪所用之物，依刑法第三十八條第一項第二款規定諭知
    沒收。
據上論斷，應依刑事訴訟法第二百九十九條第一項前段，毒品危
害防制條例第十條第二項、第十八條第一項前段，刑法第十一條
、第五十六條、第四十一條第一項前段，第三十八條第一項第二
款，罰金罰鍰提高標準條例第二條，判決如主文。
本案經檢察官甲○○到庭執行職務。
中    華    民    國九十五    年    六  月    二十一  日
              刑事第四庭 審判長   法  官  張國忠
                                  法  官  滕治平
                                  法  官  黃松竹
上正本證明與原本無異。
如不服本判決，應於送達後十日內向本院提出上訴狀（須附繕本
），上訴於臺灣高等法院臺中分院。
                                  書記官  董美惠
中    華    民    國九十五    年    六  月    二十一  日
附錄論罪科刑法條
毒品危害防制條例第十條
施用第二級毒品者，處三年以下有期徒刑。


司法院資訊處製作；財團法人民間司法改革基金會備份。
